【裁判字號】    97,訴,11
【裁判日期】    970523
【裁判案由】    毒品危害防制條例
【裁判全文】
臺灣高雄地方法院刑事判決                97年度訴字第11號
公  訴  人  臺灣高雄地方法院檢察署檢察官
被      告  甲○○
                      號
上列被告因違反毒品危害防制條例案件，經檢察官提起公訴（96
年度毒偵字第10318號），本院依簡式審判程序，判決如下：
    主  文
甲○○施用第一級毒品，累犯，處有期徒刑拾月，扣案之第一級
毒品海洛因壹包（驗餘淨重零點零伍肆公克，含外包裝袋壹只）
，沒收銷燬之。
    事  實
一、甲○○前於民國89年間，因施用毒品案件，經本院以89年度
    毒聲字第6665號裁定令入戒治處所施以強制戒治後，經評定
    認無繼續戒治之必要，以91年度毒聲字第4353號裁定停止戒
    治，並於91年8 月29日釋放，所餘期間付保護管束，嗣於91
    年12月25日戒治期滿執行完畢。另於95年間，復因施用毒品
    案件，經本院以95年度訴字第16 33 號判處有期徒刑9 月確
    定，甫於96年6 月24日縮刑期滿執行完畢。詎猶不知戒絕毒
    癮，復基於施用第一級毒品海洛因之犯意，於上開強制戒治
    執行完畢後5 年內之96年11月5 日下午5 時許，在高雄縣梓
    官鄉○○村○○○路自立巷5 號住處內，以將第一級毒品海
    洛因摻入香菸後點燃吸食之方式，施用第一級毒品1 次。嗣
    於96年11月7 日下午5 時15分許，在高雄縣梓官鄉○○路2
    號前，因形跡可疑為警攔查，在其身上扣得海洛因1 包（驗
    前淨重0.055 公克，驗餘淨重0.054 公克，含外包裝袋1 只
    ），並經其同意採尿送驗後，呈嗎啡陽性反應，始查悉上情
    。
二、案經高雄縣警察局岡山分局報請臺灣高雄地方法院檢察署檢
    察官偵查起訴。
    理  由
一、按本案被告甲○○所犯係死刑、無期徒刑、最輕本刑為3 年
    以上有期徒刑以外之罪，其於準備程序就前揭被訴事實為有
    罪之陳述，經受命法官告知簡式審判程序之旨，並聽取其與
    公訴人之意見後，本院認無不得或不宜改依簡式審判程序進
    行之情形，爰依刑事訴訟法第273 條之1 第1 項規定，裁定
    本件由受命法官獨任進行簡式審判程序，合先敘明。
二、訊據被告對於前揭時、地施用第一級毒品1 次之事實，均坦
    承不諱，並查：
(一)、被告於96年11月7 日為警查獲時所採尿液，經送臺灣檢驗科
    技股份有限公司（下稱臺灣檢驗公司）以酵素免疫法、氣相
    層析質譜儀法檢驗確認結果，呈嗎啡陽性反應，此有該公司
    96年11月22日報告編號KH2007B0000000號濫用藥物尿液檢驗
    報告、高雄縣政府警察局岡山分彌陀分駐所偵辦毒品案件嫌
    犯尿液採驗對照表各1 份（見偵卷第18、52頁）在卷可稽。
(二)、按海洛因施用入人體後水解還原成嗎啡，再循嗎啡之代謝方
    式排出體外，業據行政院衛生署藥物食品檢驗局73藥檢壹字
    第030221號函說明綦詳；而使用海洛因後，尿液可檢出嗎啡
    最長時間，與服用劑量、服用頻率、服用方式、飲用水量之
    多寡、個人體質及其代謝情況等因素有關，依個案而異。依
    據文獻Clarke's Isolation of Drugs 第2 版記述：海洛因
    服用後於24小時內，經由尿液排出之量可達施用劑量之80％
    。另Michael L.Smith 等人針對不同受試者，以注射方式給
    予1 次劑量3mg 至12mg海洛因進行試驗，結果顯示注射劑量
    增加，可檢出嗎啡陽性反應（濃度高於或等於300ng/ml）之
    時間亦有延長之趨勢，而不同受試者可檢出嗎啡陽性之時間
    各異，平均為1 至2 天，惟部分注射12mg海洛因者，至72小
    時仍可檢出微量嗎啡成分，故若服用高劑量海洛因，其尿液
    在72至96小時內，仍有檢出嗎啡成分可能性，但以嚴重海洛
    因濫用者之可能性較高，此據行政院衛生署管制藥品管理局
    92年2 月7 日管檢字第0920000881號函說明綦詳。是施用海
    洛因後，平均24至48小時內，可檢出嗎啡陽性反應，若施用
    高劑量者，則在施用後之72至96小時內仍有檢出嗎啡成分之
    可能性甚明。
(三)、再者，前揭臺灣檢驗公司係以GC/MS （即氣相層析質譜儀分
    析法）方法作為確認檢驗之方式，而該方法之原理係檢品經
    氣化後，通過層析管分離純化，再將純化後之成分循序送入
    質譜儀做個別鑑定。因質譜儀所測定之圖譜，在化學上被公
    認具有指紋特性，故可據以完全判定該檢品係為何種化合物
    。職是，臺北榮民總醫院即認為「若以氣相層析質譜儀（GC
    ∕MS）作藥物及其代謝產物之定性及定量分析，幾乎不會有
    偽陽性反應產生」，此經該院83年4 月7 日以83北總內字第
    3059號函示明確。本件被告之尿液經以氣相層析質譜儀分析
    法檢驗，既呈嗎啡陽性反應，且其濃度高達5004ng/ml ，顯
    見被告應有在上開採尿時間前施用第一級毒品毒品甚明。
(四)、又扣案之白色粉末1 包，經被告自承：係伊所有供己施用之
    海洛因等語，經送高雄市立凱旋醫院以化學呈色法、氣相層
    析質譜儀分析法鑑驗結果，送驗檢品1 包呈海洛因陽性反應
    ，驗前淨重0.055 公克，驗餘淨重0.054 公克，有該院96年
    11月19日高市凱醫驗字第5470號濫用藥物成品檢驗鑑定書附
    卷可稽（見偵卷第50頁），足證扣案之白色粉末1 包確為海
    洛因，屬毒品危害防制條例第2 條第2 項第1 款所規定之第
    一級毒品。是依上開卷附之各項文書、證物等補強證據，已
    足資擔保被告於本院審理中所為之上開任意性自白之真實性
    ，堪信為真實。此外，並有扣案物照片2 幀在卷可佐（見偵
    卷第26頁）。綜上所述，被告於上揭時、地施用第一級毒品
    海洛因之犯行，堪以認定。
(五)、另被告前於89年間，因施用毒品案件，經本院以89年度毒聲
    字第6665號裁定令入戒治處所施以強制戒治後，經評定認無
    繼續戒治之必要，以91年度毒聲字第4353號裁定停止戒治，
    並於91年8 月29日釋放，所餘期間付保護管束，嗣於91年12
    月25日戒治期滿執行完畢等情，有臺灣高等法院被告前案紀
    錄表1 份在卷可稽。其於前開強制戒治執行完畢後5 年內，
    再犯本件施用第一級毒品海洛因之犯行，事證明確，核與毒
    品危害防制條例第23條第2 項規定相符，依法應予論科。
三、核被告所為，係犯毒品危害防制條例第10條第1 項之施用第
    一級毒品罪。被告持有第一級毒品海洛因進而施用，其持有
    之低度行為應為施用之高度行為所吸收，不另論罪。又被告
    有如前揭事實欄所列前科紀錄，業如前述，其於有期徒刑執
    行完畢後5 年內，故意再犯本件有期徒刑以上之罪，為累犯
    ，應依刑法第47條第1 項規定加重其刑。爰審酌被告前已有
    施用毒品之不良素行，歷經強制戒治、刑之執行程序猶施用
    之，顯見其戒毒意志不堅，本不宜寬貸，惟念其施用毒品乃
    自戕一己之身體健康，對社會造成之危害尚非直接鉅大，且
    犯後坦承犯行，態度良好等一切情狀，量處如主文所示之刑
    。扣案之第一級毒品海洛因1 包（驗前淨重0.055 公克，驗
    餘淨重0.054 公克），屬違禁物，不問屬於犯人與否，應依
    毒品危害防制條例第18條第1 項前段之規定，宣告沒收銷燬
    之；扣案毒品之外包裝袋1 只，已用於包裹上開毒品，難以
    與毒品完全析離，應一併沒收銷燬之；至於鑑驗耗用之海洛
    因既已滅失，自無庸宣告沒收銷燬。
據上論斷，應依刑事訴訟法第273 條之1 第1 項、第284 條之1
、第299 條第1 項前段，毒品危害防制條例第10條第1 項、第18
條第1 項前段，刑法第11條、第47條第1 項，判決如主文。
本案經檢察官吳正中到庭執行職務。
中    華    民    國    97    年    5     月    23    日
                  刑事第五庭    法  官  李殷君
以上正本證明與原本無異。
如不服本判決應於收受本判決後10日內向本院提出上訴書狀，並
應敘述具體理由，如未敘述上訴理由者，應於上訴期間屆滿後20
日內補提理由書狀於本院（均須按他造當事人之人數附繕本）「
切勿逕送上級法院」。
中    華    民    國    97    年    5     月    26    日
                                書記官  陳昱良
附錄本案論罪科刑法條全文：
毒品危害防制條例第10條
施用第一級毒品者，處 6 月以上 5 年以下有期徒刑。
施用第二級毒品者，處 3 年以下有期徒刑。


司法院資訊處製作；財團法人民間司法改革基金會備份。
